【裁判字號】    98,上更(二),73
【裁判日期】    980408
【裁判案由】    毒品危害防制條例
【裁判全文】
臺灣高等法院臺南分院刑事判決    98年度上更(二)字第73號
上  訴  人
即  被  告  甲○○
                    現於臺灣臺南監獄臺南分監
選任辯護人
即扶助律師  宋金比  律師
上列上訴人因違反毒品危害防制條例案件，不服臺灣臺南地方法
院96年度訴字第1405號中華民國97年4月17日第一審判決（起訴
案號：臺灣臺南地方法院檢察署96年度偵字第9759號、第9760號
、第12721號），提起上訴，判決後，最高法院第二次發回更審
，本院判決如下：
    主  文
原判決關於甲○○販賣第二級毒品予李威昇，暨定執行刑部分均
撤銷。
甲○○犯共同販賣第二級毒品，累犯，處有期徒刑捌年，扣案之
第二級毒品甲基安非他命壹包（驗後淨重壹點壹柒貳公克）沒收
銷燬之；上開毒品之外包裝壹個、扣案之門號0000000000號SLIM
廠牌行動電話（含晶片卡壹張）壹具均沒收；未扣案之販賣第二
級毒品所得新臺幣壹仟元，應與乙○○連帶沒收之，如全部或一
部不能沒收時，以其貳人之財產連帶抵償之。
其餘部分無罪。
    事  實
一、甲○○（綽號「黑仔」）前因83年間違反漁業法案件，經本
    院以84年度上訴字第333號判處有期徒刑10月、緩刑4年確定
    ，於緩刑期間因違反麻醉藥品管制條例、藥事法等案件，經
    臺灣嘉義地方法院以84年度訴字第640號分別判處有期徒刑5
    月、6月、6年，定應執行有期徒刑6年7月確定，上開緩刑亦
    經撤銷，入獄執行上開罪刑後，於88年7月7日縮短刑期假釋
    出監；惟於假釋期間，另違反毒品危害防制條例案件，經臺
    灣臺南地方法院以90年度訴字第120號判處有期徒刑1年8月
    確定，前開假釋亦經撤銷，再度入獄執行撤銷上開假釋後所
    應執行殘刑及臺灣臺南地方法院上揭刑事判決所諭知之有期
    徒刑後，於94年8月12日縮短刑期假釋出獄，並於94年12月
    19日縮短刑期假釋期滿視為執行完畢。甲○○明知甲基安非
    他命（起訴書誤載為安非他命）係毒品危害防制條例第2條
    第2項第2款所列管之第二級毒品，不得非法持有、販賣，竟
    意圖營利，基於販賣第二級毒品甲基安非他命之犯意，以其
    所使用之門號0000000000號行動電話，供為販賣第二級毒品
    甲基安非他命之聯絡工具，以無償提供海洛因予乙○○施用
    ，使乙○○為其跑腿之方式，而與乙○○（民國29年2月7日
    生，共同販賣第二級毒品及自行販賣第一、二級毒品部分均
    經判決有罪確定）基於共同販賣之犯意聯絡，於96年6月初
    某日起至同年月20日止之期間，由李威昇撥打甲○○上開行
    動電話聯絡，由甲○○以新台幣（下同）1000元之價格，販
    賣第二級毒品甲基安非他命與李威昇，並相約在臺南縣麻豆
    鎮○○路上帝廟前交易，再由甲○○囑由乙○○至上開地點
    交付甲基安非他命與李威昇並收錢。合計甲○○販賣第二級
    毒品甲基安非他命所得為1000元（未扣案）。
二、嗣於96年6月22日17時25分許，經臺南縣警察局麻豆分局員
    警持臺灣臺南地方法院所核發搜索票至甲○○位於臺南縣官
    田鄉南廓部村42號A3室處所執行搜索，於該處查扣如附表所
    示之物。
三、案經臺南縣警察局麻豆分局報請臺灣臺南地方法院檢察署檢
    察官偵查起訴。
    理  由
甲、程序方面：
  (一)關於本次審判之範圍：
    查依原判決附表二編號2所載，係認定被告甲○○販賣第二
    級毒品甲基安非他命與李威昇合計4次，惟其中1次業經本院
    上訴審判決無罪確定，另1次經本院更一審判處被告有期徒
    刑8年，上訴最高法院後，業經駁回上訴確定；從而本院本
    審之審判範圍，即除上開業經判決無罪、有罪確定外之另2
    次，合先敘明。
  (二)按被告以外之人於審判外之陳述，雖不符傳聞證據得為證據
    之例外規定，而經當事人於審判程序同意作為證據，法院審
    酌該言詞陳述或書面陳述作成時之情況，認為適當者，亦得
    為證據。當事人、代理人或辯護人於法院調查證據時，知有
    第159條第1項不得為證據之情形，而未於言詞辯論終結前聲
    明異議，視為有前項之同意，刑事訴訟法第159條之5定有明
    文。證人李威昇、原審被告乙○○於警詢或偵查中之供証，
    雖均係被告以外之人於審判外之供述，惟被告甲○○及其辯
    護人於本院準備程序時均對上開供述證據之證據能力表示無
    意見，且檢察官、被告及其辯護人迄至本院言詞辯論終結前
    ，亦均未聲明異議（見本院更二審卷第78頁至第79頁、第99
    頁），本院審酌上開供述証據作成時之情況，核無違法取證
    或其他瑕疵，以之作為證據為適當，揆之上開規定，証人李
    威昇、証人即原審被告乙○○於警詢或偵查中之供証，均得
    作為本件之證據。
乙、實體方面：
一、訊據上訴人即被告甲○○矢口否認有何上開犯行，辯稱「伊
    並未販賣甲基安非他命予李威昇，伊與李威昇係屬舊識，2
    人曾多次共同前往臺中向綽號『阿宏』之人購買毒品，但未
    曾販賣毒品與李威昇」云云。
二、經查：
  (一)李威昇自96年6月初某日起至同年月20日止之期間，即以0000
    000000號行動電話撥打被告甲○○所使用之0000000000行動
    電話，以每包1000元，聯繫購買甲基安非他命，並在臺南縣
    麻豆鎮○○路上帝廟前交易等情，業據証人李威昇於警、偵
    訊中証述明確（見警卷第26頁、偵Ａ卷第20頁）；証人李威
    昇復於原審審理中証述「（檢察官問：你跟甲○○買安非他
    命都是他本人拿給你的嗎？）有時候叫『滾水仔』（乙○○
    ）拿給我。」、「（檢察官問：那你錢拿給什麼人？）有時
    候拿給甲○○，有時候拿給乙○○。」、「（檢察官問：但
    你能夠確定乙○○拿給你最少有1次？）對。」、「（檢察
    官問：那次你跟他買多少？）1千。」、「（檢察官問：你
    都怎麼聯絡買安非他命？）打手機。」、「（檢察官問：固
    定跟他《甲○○》買就好了為什麼又要跟他《乙○○》買？
    ）甲○○不在，說有交代『滾水仔』《指乙○○》」、「（
    檢察官問：你的意思是否是說，你打電話跟甲○○要買安非
    他命，甲○○如果不在家他會跟你說，『滾水仔』也就是乙
    ○○有在家，叫你直接去找乙○○拿，對不對？）對。」、
    「（檢察官問：所以你跟乙○○買安非他命，原先是要跟甲
    ○○買，只是甲○○不在，叫你去跟乙○○拿，對否？）對
    。」、「（方才檢察官跟你確認說你們交易的地點，你都說
    是在他家，官田鄉南廓村，但麻煩你再看一下，你還一個時
    間是在他家後面的廟，你說的時間是96年6月初到6月20日，
    次數是4、5次。方才檢察官也跟你確認，你說至少有2次，
    這地點包括你家後面的廟嗎）有。（那次有買到）有，差不
    多4、5次。（時間是96年6月初到6月20日？）對。（方才檢
    察官跟你確定的兩次，你說是官田鄉和上帝廟？）對」等語
    （見原審卷第54頁至第65頁），已明確証述確有於上開期間
    ，撥打被告甲○○上揭行動電話，向被告購買1千元之甲基
    安非他命，於原審並明確証述「乙○○有依被告之囑，交付
    甲基安非他命與伊至少有1次」等情。
  (二)再佐以証人即原審確定被告乙○○雖於原審審理中否認曾交
    付甲基安非他命予証人李威昇，並稱不識此人等情。然証人
    乙○○於警詢中經警方提示証人李威昇刑案照片時即自承曾
    見過証人李威昇等情（見警卷Ｃ第14頁）。復在檢察官偵訊
    中明確指證李威昇之口卡片，並證稱：「李威昇為『昇仔』
    ，伊稱其為『麻豆昇』，甲○○曾要伊交付甲基安非他命予
    李某，約拿2、3次」等語（見偵卷Ｂ第152頁）。嗣於原審
    審理改稱不識証人李威昇，惟証人李威昇仍當庭證述曾自証
    人乙○○處至少收受甲○○所託付之毒品甲基安非他命1 次
    ，並證稱其本人居住於麻豆等語（見原審卷(二)第78頁），然
    証人乙○○仍堅稱不識該人云云，嗣經轉以證人身分就被告
    甲○○是否販賣毒品進行詰問程序時證稱：「（審判長問：
    那現在跟你確定，你現在和我說你這東西是和甲○○拿的，
    是甲○○叫你送的，是不是隨便亂講的？）那不是隨便亂說
    的，是事實。我今天為了吃這東西也覺得後悔，為了他用藥
    物控制我，不時要替他做事。」、「（審判長問：他是用藥
    物控制你幫他做事，是不是？）對。」、【（審判長問：「
    4月份開始，自他知道我有毒癮，又沒錢買毒品，所以叫我
    幫他送毒品，他給我毒品，我幫他送了2個多月。」對不對
    ？）對。】、【（審判長問「我幫他送毒品，約3、4個人，
    送多少次我不知道，送給什麼人、什麼名字我都不知道，有
    1 個人他開紅車來，我叫他開紅車來，我東西拿了就走，不
    知道他叫什麼。這個人叫『昇仔』，我叫他『麻豆昇』，甲
    ○○叫我拿安非他命給他，約2、3次」你有說這句話對不對
    ？你說你有送毒品給三、四個人，幾次你忘了，什麼人、什
    麼名字你不知道，對不對？）對】、【（檢察官問：除了你
    們兩個之外，誰知道你今天說的這些事？）在庭證人李威昇
    為「麻豆昇」，麻豆昇都知道，他和甲○○是朋友。】、【
    （檢察官問：麻豆昇也都知道？）對。【（檢察官問：你為
    何知道他叫麻豆昇？）他和甲○○很好，我還沒去他那裡時
    ，他們就都在一起了。】等語（見原審卷(二)第69頁至第84頁
    ），証人乙○○於偵查中已証述「確有依被告之指示交付甲
    基安非他命與証人李威昇2、3次，且知悉証人李威昇即綽號
    『麻豆昇』」等情，復於原審審理中確認於偵查中確有上開
    証詞無訛，則証人李威昇証述向被告購買第二級毒品甲基安
    非他命等情，即非無據。
  (三)雖証人李威昇於原審詰問時，就向被告購買第二級毒品甲基
    安非他命之次數、地點，與証人李威昇於警詢時供証「相約
    在臺南縣麻豆鎮○○路上帝廟前交易，共向被告購買甲基安
    非他命合計3、4次」，於偵查中証述「相約在我家後面的廟
    那邊（應係指上帝廟）交易，共向被告購買甲基安非他命合
    計4、5次」等情不符；但按證人之陳述有部分前後不符，或
    相互間有所歧異時，究竟何者為可採，法院仍得本其自由心
    證予以斟酌，非謂一有不符或矛盾，即應認其全部均為不可
    採信，證人之證言，有時亦有予渲染之可能；然其基本事實
    之陳述，若果與真實性無礙時，則仍非不得予以採信，業據
    最高法院74年度臺上字第1599號判例意旨揭櫫甚明。經查：
    証人李威昇之証詞雖有上開不符之處，但稽之証人李威昇
      於警、偵訊中均一再指証多次向被告購買第二級毒品甲基
      安非他命，復於原審審理中指証向被告購買甲基安非他命
      ，並由証人乙○○依被告之指示，依約交付甲基安非他命
      至少1次等情；再佐以証人乙○○於偵查中具結証述「有
      依被告指示交付甲基安非他命與証人李威昇2、3次」之情
      ，顯見証人李威昇指証向被告購買甲基安非他命等情並非
      子虛；再參酌証人乙○○於原審審理中雖否認有依被告之
      指示交付甲基安非他命與証人李威昇之情，但經原審訊及
      有無在偵查中証述「我幫他送毒品，約3、4個人，送多少
      次我不知道，送給什麼人、什麼名字我都不知道，有1個
      人他開紅車來，我叫他開紅車來，我東西拿了就走，不知
      道他叫什麼。這個人叫『昇仔』，我叫他『麻豆昇』，甲
      ○○叫我拿安非他命給他，約2、3次」一節，証人乙○○
      又証述「對」（見原審卷(二)第78頁），復又証稱「不曾拿
      安非他命給麻豆昇」、「麻豆昇都和他（甲○○）在一起
      」、「不曾拿安非他命給李威昇」等語（同上卷第78頁至
      第79頁」，嗣又証稱「李威昇為『麻豆昇』，麻豆昇都知
      道，他和甲○○是朋友」等語（見原審卷(二)第83頁），証
      人乙○○於原審之証詞已有反覆不符之處，且稽之証人乙
      ○○於原審審理中，就被告有無囑其交付毒品海洛因、安
      非他命給購毒者一節，先則否認有此情節，並証稱「在偵
      查中供証被告叫伊送海洛因、安非他命給別人等情，是想
      報仇」等情（見原審卷(二)第75頁），復又証稱「有依被告
      之指示送海洛因毒品給購毒者，但沒有送安非他命」等情
      （見同上卷第76頁），再証稱「偵查中有証稱依被告指示
      交付安非他命給『麻豆昇』之人」，但伊未交付安非他命
      給『麻豆昇』，且『麻豆昇』並非証人李威昇（見同上卷
      第79頁），嗣再証稱「李威昇即『麻豆昇』」等情，則若
      果真証人乙○○確未依被告之指示交付甲基安非他命給証
      人李威昇，衡情此項事實既為証人乙○○所親身經歷之事
      ，証人乙○○豈有先於偵查中証述上情，復於原審審理中
      就此情節，先後為上開不符且相互矛盾之証詞，足認証人
      乙○○於原審之証詞顯有所隱瞞而不實；其於偵查中証述
      「有依被告之指示交付甲基安非他命與李威昇」等情，應
      係實情而可採信。從而証人李威昇上開指証向被告購買甲
      基安非他命，由証人乙○○依約交付毒品等情，自屬有據
      而可信採，尚難以証人李威昇就向被告購買第二級毒品甲
      基安非他命之次數、地點先後稍有不符，即認証人李威昇
      之証詞全然無可採信，並據為被告有利之認定。
    至於被告與証人乙○○共同販賣與証人李威昇甲基安非他
      命之次數一節，按證人證言如已認定被告確有販賣毒品之
      犯行，然因證言前後差異，將導致影響被告所得金額認定
      ，經本院細繹現存證據結果，仍存有無法排除之疑問，即
      有合理之懷疑，則採取罪證有疑，利於被告之採證原則。
      查証人李威昇雖指証向被告購買甲基安非他命，而由証人
      乙○○交付甲基安非他命給伊，但就被告與乙○○以此方
      式販賣甲基安非他命之次數究為幾次一節，証人李威昇於
      原審審理中均無法確認，僅証稱「至少1次」，復証稱「
      跟被告及乙○○買安非他命，曾在官田鄉與上帝廟」等情
      （見原審卷(二)第59頁、第65頁）；再參酌証人乙○○於偵
      查中則証述曾依被告之指示交付甲基安非他命與証人李威
      昇2、3次，本諸罪疑惟輕原則，依最有利被告之方式計算
      ，應認被告與証人乙○○以此方式販賣甲基安非他命與証
      人李威昇合計為2次，每次1千元。
    再就被告與証人乙○○共同販賣甲基安非他命與証人李威
      昇之地點一節，稽之証人李威昇於警、偵訊中均一再証述
      交易地點係在「臺南縣麻豆鎮○○路上帝廟前」，嗣於原
      審審理時先則証述「在南廓應該是乙○○拿給伊，可以肯
      定至少有2次，一次是被告在下營拿安非他命給伊，一次
      是乙○○在官田南廓拿安非他命給伊」、「最少跟被告與
      乙○○二個買過2次安非他命，曾在下營、曾在官田南廓
      」等情（見原審卷(二)第59頁、60頁），並於原審審判長訊
      及「方才檢察官跟你確認你們交易的地點，你都說是在他
      家，官田鄉南廓村，但你還有說一個時間是在他家後面的
      廟，你說的時間是在96年6月初至6月20日，次數是4、5次
      。方才檢察官跟你確認，你說最少有2次，你跟我做個說
      明，地點有包括你家後面的廟嗎」一節，証人李威昇則明
      確証述「有，那次有買到，差不多四、五次」等語，並經
      訊及「方才檢察官跟你確定的2次，你說是官田鄉和上帝
      廟」一節，証人李威昇亦明確証述「對」等語（見同上卷
      第65頁）；再參酌96年5月間被告與乙○○已搬至台南縣
      官田鄉南廓村42號居住一節，又據被告供認在卷，暨被告
      與証人乙○○共同販賣甲基安非他命與証人李威昇合計為
      2次，已如上述，而其中1次由証人乙○○依被告指示，在
      台南縣官田鄉南廓村42號租屋處交付李威昇甲基安非他命
      ，業經本院前審判處有期徒刑8年，上訴最高法院後，經
      駁回上訴確定在案等情，則被告與証人乙○○於96年6月
      初至6月20日該段期間另次共同販賣証人李威昇甲基安非
      他命之地點，應非在台南縣下營鄉大屯村大屯寮67號，應
      係在臺南縣麻豆鎮○○路上帝廟前，並由証人乙○○依被
      告指示交付甲基安非他命與証人李威昇，亦可認定。再被
      告既先後二次販賣第二級毒品甲基安非他命與証人李威昇
      （其中在台南縣官田鄉南廓村42號租屋處販賣甲基安非他
      命與証人李威昇，業經判刑確定，已如上述），若被告所
      販賣之物非毒品甲基安非他命，則衡情証人李威昇豈有先
      後2次向被告購買，足認被告此次販賣之物確係屬第二級
      毒品甲基安非他命無疑。
  (四)被告雖辯稱「其係與李威昇合資共同購買毒品」云云。不惟
    與証人李威昇於警、偵訊中之供証不符，且證人李威昇於原
    審審理時固就伊確曾載被告甲○○去購買毒品乙情未加否認
    ，然繼而明確證稱合資購買與向被告甲○○購買毒品，係屬
    二事，伊可明白區分等語（見原審卷(二)第66頁），而被告與
    證人李威昇係屬舊識，並無嫌隙，且參以被告曾邀證人同往
    臺中合資購買毒品，顯見渠2人間有一定情誼，証人李威昇
    更無誣攀之理，是被告上開所辯，自無足取。
  (五)末按販賣毒品之行為，本無一定之公定價格，是其各次買賣
    價格，當亦各有差異，或隨供需雙方之資力、關係之深淺、
    需求之數量、貨源充裕與否、販賣者對於資金之需求如何，
    殷切與否，以及政府查緝之態度，進而為各種不同之風險評
    估，而為機動性調整，是其價格標準，自非一成不變。況且
    ，販賣者從各種「價差」或「量差」或係「純度」謀取利潤
    方式，或有差異，然其所圖利益之非法販賣行為目的，則屬
    相同，並無二致。因之，販賣利得，除經行為人（被告）坦
    承，或其價量至臻明確，確實難以究其原委。但依一般民眾
    普遍認知毒品之非法交易，向為政府查禁森嚴，且重罰不寬
    貸，衡諸常情，倘非有利可圖，絕無平白甘冒被重罰高度風
    險之理。從而，舉凡有償交易，除有充分反證證明確另基於
    某種非圖利本意之關係外，通常尚難因無法查悉其買進、賣
    出之差價，而得諉無營利之意思，或阻卻販賣犯行之追訴，
    最高法院87年度臺上字第3164號判決意旨可資參照。稽之証
    人乙○○於偵查中証述「（幫人送海洛因及安非他命有何好
    處）他（即被告甲○○）每天給我一包海洛因」等語（見偵
    Ａ卷第143頁）；而毒品海洛因量少價高，若果真被告販賣
    毒品甲基安非他命給証人李威昇，並無從中賺取差價圖利之
    意圖，則衡情被告又何須無償提供海洛因給乙○○施用？從
    而被告販賣第二級毒品甲基安非他命與証人李威昇顯有營利
    之意圖，亦可認定。
  (六)綜上，被告確有與証人乙○○於上開時、地，以上開方式共
    同販賣第二級毒品甲基安非他命與李威昇，被告所辯，均係
    事後卸責之詞，均無可採，本件事証明確，被告犯行，堪以
    認定。
三、查甲基安非他命係毒品危害防制條例第2條第2項第2款所明
    定之第二級毒品，不得持有及販賣。核被告所為，係犯毒品
    危害防制條例第4條第2項之販賣第二級毒品罪。被告甲○○
    與乙○○就上開犯行，彼此間有犯意聯絡與行為分擔，均為
    共同正犯。渠等販賣前持有第二級毒品甲基安非他命之低度
    行為，應為販賣之高度行為所吸收，不另論持有第二級毒品
    罪。又被告有事實欄所載科刑執行紀錄，有臺灣高等法院被
    告前案紀錄表1份在卷可稽，其前受有期徒刑之執行完畢後
    ，5年內再故意犯本件有期徒刑以上之罪，為累犯，應依刑
    法第47條第1項之規定，除法定刑為無期徒刑依法不得加重
    外，其餘部分加重其刑。
四、原審以被告甲○○夥同乙○○共同販賣1次甲基安非他命與
    李威昇部分（另1次已無罪確定，另1次經本院前審判處有期
    徒刑8年，復經最高法院駁回上訴確定，另1次亦應為無罪判
    決之諭知，詳後述），罪証明確，因予論罪科刑，固非無見
    。惟查：(一)原判決以被告甲○○所犯情輕法重，依刑法第59
    條酌減其刑。但按被告自84年起，即與毒品脫離不了關係，
    其間歷經判刑、入監、假釋、觀勒、戒治、判刑等。十餘年
    來仍未能有所悔悟，而毒品殘害人群之深，被告當知之甚稔
    ，竟繼而販賣，審理中復否認犯行，毫無悔改之意，其行其
    狀，難謂可足以引起社會一般之同情。本院認依其情狀自應
    處以相當之有期徒刑，以為懲儆，並可達防衛社會之目的，
    以使輕重得宜，罰當其罪，自無引用刑法第59條之規定減輕
    其刑之餘地，俾符罪刑相當原則。是原判決依刑法第59條酌
    減輕其刑，尚有未妥。(二)原判決就被告此次販賣毒品甲基安
    非他命之地點究係在何處，並未明確敘明，亦有不當。(三)原
    判決就被告所盛裝第二級毒品甲基安非他命之外包裝，以無
    法完全析離為由，併依毒品危害防制條例第18條第1項諭知
    沒收銷毀。然查該外包裝係用於包裹毒品，防其裸露、潮濕
    ，便於攜帶販賣，亦係供販賣毒品所用之物，應依毒品危害
    防制條例第19條第1項之規定宣告沒收之。是原判決此部分
    認定容有未洽。被告甲○○上訴否認此部分犯罪，並以上開
    情詞指摘原判決關於此部分不當，為無理由，惟原判決既有
    前開可議之處，自屬無可維持，應由本院將原判決關於被告
    此部分及定應執行刑予以撤銷改判。爰審酌被告明知甲基安
    非他命毒品對於人體有莫大之戕害，為圖一己之私利，竟漠
    視毒品之危害性，而為本件販賣毒品犯行，其犯罪所生之危
    害，犯後否認犯罪之態度，及被告於本件犯罪所獲得之利益
    、販賣毒品之次數等一切情狀，量處如主文第2項所示之刑
    ，以資懲儆。又本件係原審適用法條不當，本院自得諭知較
    重於原判決之刑；再原判決雖認被告之犯罪性質，有宣告褫
    奪公權之必要，然本院認被告所觸犯之罪名，與國家公權無
    涉，其性質上尚無褫奪公權之必要，附此敘明。
五、沒收：
  (一)按查獲之第一、二級毒品及專供製造或施用第一、二級毒品
    之器具，不問屬於犯人與否，均沒收銷燬之，毒品危害防制
    條例第18條第1項前段定有明文。經查：自被告甲○○處扣
    案之第二級毒品1包（即附表編號3），經送往高雄市立凱旋
    醫院鑑定結果，確為甲基安非他命，且驗前淨重1.185公克
    ，驗後淨重1.172公克），有高雄市立凱旋醫院96年12月7日
    高市凱醫驗字第5633號濫用藥物成品檢驗鑑定書在卷可憑（
    參原審卷(一)第161頁）。而毒品外包裝既係用於包裹毒品，
    防其裸露、潮濕，便於攜帶販賣，亦係供販賣毒品所用之物
    ，應依毒品危害防制條例第19條第1項之規定宣告沒收之。
    至於鑑識耗損之第二級毒品甲基安非他命，既已滅失，爰不
    再行諭知沒收銷燬。
  (二)另按犯第4條之罪者，因犯罪所得之財物，沒收之，如全部
    或一部不能沒收時，追徵其價額或以其財產抵償之，為毒品
    危害防制條例第19條第1項定有明文。另按共同正犯犯罪所
    得之財物為現金時，因共同正犯應就全部犯罪結果負其責任
    ，而合併計算犯罪所得，且於全部或一部不能沒收時以其財
    產抵償之，但為避免執行時發生重複沒收、抵償之情形，故
    各共同正犯之間係採「連帶沒收主義」，於裁判時應諭知被
    告共同犯罪所得之財物應與其他共同正犯「連帶沒收之」，
    有最高法院96年度臺上字第4662號判決意旨可供參照。查被
    告甲○○與乙○○此部分共同販賣第二級毒品予李威昇所得
    現金計為1,000元，爰依毒品危害防制條例第19條第1項規定
    ，諭知應與乙○○連帶沒收，如全部或一部不能沒收時，以
    被告之財產連帶抵償之。
  (三)次按供販賣毒品所用之物，應依毒品危害防制條例第19條第
    1項規定沒收，係刑法第38條第1項第2款、第3項之特別規定
    ，採義務沒收主義，故供犯該項所列之罪所用之物，如屬於
    犯人所有，即應沒收，並不以專供犯罪之用為限，惟上開法
    條既無「不問屬於犯人與否，沒收之」之規定，仍應以該物
    品屬於犯人所有者為限，始應予以沒收，有最高法院95年度
    臺上字第104號及第305號等判決意旨可供參照。查附表編號
    10扣案之門號0000000000手機及晶片卡（即SIM卡），依據
    申辦公司遠傳電信股份有限公司行動電話業務契約第18條規
    定，該晶片卡於申辦手續完成時即為申辦人所有，有遠傳電
    信股份有限公司96年12月23日遠傳（企營）字第0961120398
    7號函附契約書在卷可參（見原審卷(一)第157頁至第158頁）
    。被告甲○○販賣毒品所使用之聯絡工具行動電話00000000
    00號SLIM廠牌行動電話1支（含晶片卡1張）、係被告甲○○
    所有，業據其供承在卷（見警卷Ａ第2頁、第13頁），而該
    行動電話係供被告甲○○聯絡販售級毒品事宜所用之物，應
    依同條例第19條第1項之規定沒收之。
  (四)其餘不予沒收部分：
  1.附表編號1、2毒品經送往法務部調查局鑑定結果，確為毒品
    海洛因，並為被告甲○○所有，固據其自承不諱（見原審卷
    (二)第145頁），然被告甲○○並未涉犯有毒品危害防制條例
    第4條第1項販賣第一級毒品罪（業經無罪判決確定），是認
    該毒品非被告甲○○供本案販毒所用，自不得於本案宣告沒
    收、銷燬之。
  2.附表編號4所示玻璃球吸食器2個，為被告所有供施用毒品所
    用之物，該扣案物品核與被告所犯本件販賣毒品之犯行無涉
    ，亦顯非供本件犯罪所用或預備等之物品，自無從併予宣告
    沒收。
  3.附表編號5、6、7所示電子磅秤及小、中型夾鏈袋，係被告
    購毒後，用以秤重及以前開餐廳提供予顧客包裝沾料所用等
    情，業據被告供述在卷；而被告既否認有販賣甲基安非他命
    之犯行，且本件尚無証據足証上開物品，係供被告此次販賣
    甲基安非他命所用之物，亦無從併予宣告沒收。
  4.附表編號8、9所示門號之行動電話，雖為被告甲○○所有（
    見原審卷(二)第145頁），然遍查全卷証據資料，均無証據足
    証甲○○係以上開行動電話聯繫販毒事宜，上開物品，既與
    本案販賣毒品無涉，亦無庸宣告沒收。
  5.扣案附表編號11、12所示聯絡簿及帳冊，被告甲○○堅稱非
    供販毒所用，觀之其內容又未載明任何足認為販毒之文句（
    參警B卷第66頁至第72頁），更無販賣予李威昇之相關記載
    ，難認係供販毒所用或所得之物，而予以宣告沒收。
丙、無罪部分：
一、公訴意旨另以：被告與乙○○基於犯意之聯絡，於96年6月
    初某日起至同年月20日止期間，在臺南縣官田鄉南廓村42號
    A3室住處，或臺南縣麻豆鎮○○路李威昇住處附近某廟旁，
    共同販賣安非他命與李威昇1次，因認被告涉犯毒品危害防
    制條例第4條第2項之罪嫌。
二、按犯罪事實應依證據認定之，無證據不得認定其犯罪事實；
    又不能證明被告犯罪者，應諭知無罪之判決，刑事訴訟法第
    154條第2項、第301條第1項前段分別定有明文。再認定被告
    有罪之事實，應憑證據，如未能發現相當之證據，或證據不
    足以證明，自不能以推測或擬制之方法，以為裁判之基礎；
    且認定犯罪事實所憑之證據，其為訴訟上之證明，須達於通
    常一般人均不致有所懷疑，而得確信其為真實之程度者，始
    得據為有罪之認定，倘其證明尚未達到此一程度而有合理之
    懷疑存在時，尚難為有罪之認定基礎；苟積極證據不足以為
    不利於被告事實之認定，即應為有利於被告之認定，更不必
    有何有利之證據，最高法院30年上字第816號、40年台上字
    第86號、76年台上字第4986號分別著有判例可資參照。次按
    刑事訴訟法第161條已於91年2月8日修正公布，修正後同條
    第1項規定：檢察官就被告犯罪事實，應負舉證責任，並指
    出證明之方法。因此，檢察官對於起訴之犯罪事實，應負提
    出證據及說服之實質舉證責任。倘其所提出之證據，不足為
    被告有罪之積極證明，或其闡明之證明方法，無從說服法官
    以形成被告有罪之心證，基於無罪推定之原則，自應為被告
    無罪判決之諭知（最高法院92年度台上字第128號判例意旨
    可資參照）。
三、公訴意旨認被告甲○○涉有上開犯行，無非係以證人李威昇
    之証詞，暨扣案之物品為論罪之依據。訊據被告堅詞否認有
    此部分犯行；且查，扣案之如附表所示之物，僅得証明係於
    96年6月22日17時25分許，在被告位於臺南縣官田鄉南廓部
    村42號A3室處所查獲，尚無從証明被告確有此部分販賣之事
    實；且証人李威昇於警詢時雖供証「共向被告購買甲基安非
    他命合計3、4次」等語，但於偵查中則証述「共向被告購買
    甲基安非他命合計4、5次」等情，嗣於原審審理中亦無法確
    定向被告、乙○○購買毒品之次數，均如上述，則依証人李
    威昇之証詞，已難據為被告此部分不利之認定。又遍查全卷
    証據資料，亦無証據足資佐証証人李威昇警、偵訊關於此部
    分証詞之真實性，本院審酌檢察官所提出之證據，均不足為
    被告此部分有罪之積極證明，亦無從說服本院以形成被告此
    部分有罪之心證；此外，復查無其他積極証據以資証明被告
    有公訴意旨所指之此部分犯行，基於無罪推定之原則，自應
    認不能証明被告此部分之犯罪。
四、原審未詳予審酌卷証資料，遽為被告此部分有罪之判決，尚
    有未當，被告上訴意旨，否認犯罪，並指摘原判決此部採證
    不當，為有理由，自應由本院將原判決關於此部分撤銷，改
    諭知被告無罪之判決。
據上論斷，應依刑事訴訟法第369條第1項前段、第364條、第299
條第1項前段、第301條第1項，毒品危害防制條例第4條第2項、
第18條第1項前段、第19條第1項，刑法第11條前段、第28條、第
47條第1項、判決如主文。
本案經檢察官張太龍到庭執行職務
中    華    民    國    98    年    4     月    8     日
                  刑事第四庭    審判長法  官  吳志誠
                                      法  官  羅心芳
                                      法  官  陳珍如
以上正本證明與原本無異。
如不服本判決應於收受送達後10日內向本院提出上訴書狀，其未
敘述上訴理由者，並得於提起上訴後10日內向本院補提理由書（
均須按他造當事人之人數附繕本）「切勿逕送上級法院」。
                                      書記官  岑  玢
中    華    民    國    98    年    4     月    8     日
附錄本案論罪科刑法條：
毒品危害防制條例第4條第2項
製造、運輸、販賣第二級毒品者，處無期徒刑或7年以上有期徒
刑，得併科新臺幣7百萬元以下罰金。
附表（在甲○○處所扣得物品）
┌──┬──────────┬──┬───────────┐
│編號│扣案物品名稱及數量  │編號│扣案名稱及數量        │
├──┼──────────┼──┼───────────┤
│1   │海洛因磚1包         │7   │中型夾鏈袋1包         │
├──┼──────────┼──┼───────────┤
│2   │粉狀海洛因1包       │8   │門號00000000000       │
├──┼──────────┼──┼───────────┤
│3   │甲基安非他命1包及陳 │9   │門號0000000000        │
│    │登教所有供販賣第二級│    │                      │
│    │毒品包裝用之外包裝1 │    │                      │
│    │個                  │    │                      │
├──┼──────────┼──┼───────────┤
│4   │玻璃球吸食器2個     │10  │門號0000000000，含晶片│
│    │                    │    │卡1張，甲○○所有供販 │
│    │                    │    │賣第二級毒品聯絡用    │
├──┼──────────┼──┼───────────┤
│5   │電子磅秤1台         │11  │聯絡簿1本             │
├──┼──────────┼──┼───────────┤
│6   │小型夾鏈袋5包       │12  │帳冊1本               │
├──┴──────────┴──┴───────────┤
│附註：                                                  │
│(一)編號1、2所示之物品，經法務部鑑定結果，均為第一級毒品海│
│  洛因，且合計淨重10.15公克，空包裝袋重1.56公克，另純度 │
│  61.75%，純質淨重6.27公克，有法務部調查局96年7月22日調 │
│  科壹字第09623056500號鑑定書（參偵卷Ａ第67頁）。       │
│(二)編號3所示之物品，經高雄市立凱旋醫院鑑定結果，為第二級 │
│  毒品甲基安非他命，檢驗前淨重1.185公克、檢驗後淨重1.172│
│  公克，有高雄市立凱旋醫院96年12月7日高市凱醫驗字第5633 │
│  號濫用藥物成品檢驗鑑定書（參原審卷(一)第161頁）。       │
└────────────────────────────┘


司法院資訊處製作；財團法人民間司法改革基金會備份。
